臺灣高等法院刑事判決
108年度原上訴字第142號
上  訴  人  臺灣桃園地方檢察署檢察官
上  訴  人  
即  被  告  邱品誠




選任辯護人  蔡鎮隆律師
上  訴  人  
即  被  告  范振唐


指定辯護人  黃啟銘律師（義務辯護）
上  訴  人  
即  被  告  邱垂良


選任辯護人  黃健誠律師(法扶律師)          
上  訴  人  
即  被  告  黃顥翔


選任辯護人  陳亮佑律師
            雷麗律師
上  訴  人  
即  被  告  李浩傑


選任辯護人  李瑀律師
上  訴  人  
即  被  告  邱傳銘


選任辯護人  吳冠逸律師
上  訴  人  
即  被  告  趙士賢



選任辯護人  李瑀律師
被      告  張志騏


            張新政


上二人共同
選任辯護人  蔡鎮隆律師
被      告  董文呈






指定辯護人  楊軒廷律師（義務辯護）
被      告  陳將誌


指定辯護人  楊進銘律師（義務辯護）            
被      告  田家安（原名田識壹）




選任辯護人  葉民文律師
被      告  唐子浩


指定辯護人  黃慧敏律師（義務辯護）              
被      告  林益樟




選任辯護人  蔡佩儒律師(法扶律師)          
被      告  林哲宇



指定辯護人  楊愛基律師（義務辯護）
被      告  吳柏宏




指定辯護人  楊明哲律師（義務辯護）
被      告  張紘銘



指定辯護人  黃鈵淳律師（義務辯護）              
被      告  簡奕銘


選任辯護人  莊志成律師(法扶律師)          
被      告  陳昱寧


指定辯護人  葉力豪律師（義務辯護）
上列上訴人等因被告等因殺人未遂等案件，不服臺灣桃園地方法
院106年度原訴字第51號，中華民國108年5月30日、108年7月1日
、108年7月15日第一審判決（起訴案號：臺灣桃園地方檢察署10
5年度偵字第10081號、105年度偵字第11168號、105年度偵字第1
3085號、105年度偵字第22649號），提起上訴，本院判決如下：
    主  文
原判決就壬○○、卯○○、己○○、寅○○、子○○、酉○○、
丑○○、庚○○、辰○○、丁○○、癸○○、甲○○、地○○、
丙○○、戊○○、未○○及乙○○所犯起訴書犯罪事實一(六)部分，所為
公訴不受理判決均撤銷。
壬○○、己○○、寅○○、子○○、酉○○、丑○○、庚○○、
辰○○、丁○○、癸○○、甲○○、地○○、丙○○、戊○○、
未○○共同犯殺人未遂罪，各均處如附表所示之刑。
卯○○無罪。
乙○○部分發回臺灣桃園地方法院。
其他上訴駁回。
    犯罪事實
一、
  ㈠未○○與2名真實姓名年籍不詳之成年男子共同基於意圖為自己
    不法所有之恐嚇取財犯意聯絡，因羅文欽積欠未○○新臺幣（
    下同）6萬3千元未償還，竟於民國104年11月24日某時，以
    電話向羅文欽友人宙○○恫稱因羅文欽積欠債務，需將羅文欽
    所借用宙○○之車牌號碼0000-000號自用小客車（下稱本案車
    輛）扣留在桃園市中壢區美麗歐洲社區，並要求宙○○攜帶60
    萬元前往未○○友人位於桃園市○○區○○路0段000號8樓之住處
    （下稱中北路住宅），將該車贖回等語，致宙○○心生畏懼，
    然因其現金不足，故於104年12月5日晚間8時許與其胞弟僅
    攜帶30萬元前往中北路住宅，未○○與該2名男子即表示錢不
    夠、另需再加10萬元利息，宙○○見狀即與未○○及真實姓名年
    籍不詳之男子發生爭吵推擠，並乘隙將本案車輛之鑰匙取回
    ，帶同30萬元及將該車駛離，未○○等人乃未得逞。
　㈡未○○因之對宙○○心生不滿，遂邀集丙○○、庚○○、吳永清、辛○○、曾耀德、邱兆任、蔡榮政、106年12月生之少年徐○均（
    後六人分經判決確定）與其他真實姓名年籍不詳之成年男子
    共約10、20餘人，共同基於毀損之犯意聯絡，於104年12月1
    1日上午5時許，前往宙○○之父天○○所經營位於桃園市○○區○○
    路0段000號之蓮花計程車行草漯分行（下稱草漯分行）、桃
    園市○○區○○路000號蓮花計程車行新坡分行（下稱新坡分行
    ），由蔡榮政、辛○○、部分成年男子等人開車接應，未○○則
    帶同丙○○、洪瑞豐、唐竟恩、庚○○、吳永清、曾耀德、邱兆
    任及其餘成年男子下車持棍棒等物砸毀上開分行之玻璃門、
    無線電機臺、數輛車輛玻璃、鈑金多處凹損，致令不堪使用
    。
二、丙○○、未○○、己○○、辛○○、亥○○與其他真實姓名年籍不詳之
    成年男子約10餘人，共同基於傷害、毀損之犯意聯絡，於10
    4年12月11日凌晨3時許，在桃園市○○區○○路0號附近，由辛○○、亥○○、部分成年男子等人駕駛約5至10部車輛接應並搭載
    丙○○、未○○、己○○與其餘成年男子，其等先超車阻攔戌○○所
    駕駛車牌號碼000-0000號自用小客車及葉秀文所駕駛並搭載
    巳○○、申○○之車牌號碼000-0000號自用小客車，丙○○、未○○
    、己○○與其他成年男子再分持棍棒、刀械砍傷戌○○、葉秀文
    、巳○○、申○○並砸毀上開車牌號碼000-0000、AGC-8178號之
    自用小客車，致令不堪使用，並使戌○○受有左側臉部、鼻子
    撕裂傷併開放性骨折等傷害，葉秀文受有左眼瞼開放性傷口
    、左肘關節開放性傷口合併肌肉損傷、胸壁開放性傷口，巳
    ○○受有右膝深度切割傷及髕骨韌帶斷裂，小腿多處切割傷、
    左小腿深度切割傷及肌肉、肌腱損傷，申○○受有右側血胸、
    右上臂撕裂傷、右後胸壁多處撕裂傷、右肩膀開放性傷口、
    頭部撕裂傷等普通傷害。
三、己○○認其女友卯○○於105年3月13日在桃園市○○區○○路000號
    凱悅KTV坐檯陪酒時遭周宥鑫（現改名丁○○，以下仍稱周宥
    鑫）騷擾，遂於同日上午與地○○、寅○○、子○○、酉○○、丑○○
    、庚○○、辰○○、丁○○、癸○○、甲○○（原名田識壹）、壬○○、
    丙○○、戊○○、未○○、乙○○（下稱己○○等15人，乙○○另行撤銷
    發回）及真實姓名年籍不詳之男子，均知悉眾人持刀、棍持
    續毆砍、電擊棒電擊及以汽車衝撞將致人死亡之結果，而該
    結果之發生亦未違背其本意，乃基於殺人之不確定故意之犯
    意聯絡，於105年3月13日上午10時許，先由KTV內之地○○通
    報己○○關於周宥鑫及同行友人午○○之動態，並要己○○直接弄
    二人，同日10時41分許，在桃園市○○區○○路000號凱悅KTV旁
    停車格，推由丙○○駕駛車牌號碼0000-00號自用小客車衝撞
    周宥鑫及同行友人午○○後，並旋持電擊棒電擊午○○致其無力
    反抗，復推由己○○發放刀、棒，己○○、酉○○、戊○○、甲○○持
    刀、庚○○、丙○○、丁○○、丑○○、寅○○持棍棒及壬○○以手指虎
    等器械當街毆、砍周宥鑫及午○○，致周宥鑫受有左側血胸、
    全身多處外傷、左橫隔膜撕裂傷、右側膝關節韌帶斷裂、左
    股四頭肌斷裂、右橈神經、左無名指及小指指神經受傷，午
    ○○受有臉部裂傷、頭部挫傷、胸部挫傷、左大腿裂傷、右膝
    裂傷，幸因周宥鑫、午○○逃離該處緊急送醫救治，始未發生
    殺人之結果而未遂。壬○○見狀，竟另萌意圖為自己不法所有
    之搶奪犯意，趁午○○甫身遭殺傷不及抗拒之際，徒手強取午
    ○○身上所背之隨身包包內為周宥鑫所有，內有40萬元現金得
    手後離去。
四、案經宙○○、天○○告訴暨桃園市政府警察局中壢分局報告；葉
    秀文、巳○○、申○○、戌○○告訴暨桃園市政府警察局中壢分局
    報告及周宥鑫、午○○告訴暨桃園市政府警察局報告臺灣桃園
    地方檢察署檢察官偵查起訴。
    理  由
甲、程序方面
壹、審理範圍
一、起訴書犯罪事實㈠對郭紹渝傷害及毀損部分（經原審107年9
    月12日判決公訴不受理），及起訴書犯罪事實㈡被告己○○、
    卓承毅、庚○○、宇○○對葉秀文毁損部分（經原審108年9月9
    日判決無罪），均未經上訴，已告確定，非本案審理範圍。
二、被告未○○不服原審就起訴書犯罪事實㈢所為恐嚇取財未遂罪
    之判決；被告未○○、庚○○、丙○○不服原審就起訴書犯罪事實
    ㈤所為毀損罪之判決；被告己○○、亥○○、丙○○、辛○○、未○○
    不服原審就起訴書犯罪事實㈣所為傷害罪之判決；被告壬○○
    不服原審就起訴書犯罪事實㈥所為搶奪罪之判決；檢察官表
    示僅不服原審就起訴書犯罪事實㈥判決公訴不受理之傷害罪
    部分，不及於毀損罪部分（見本院卷二，第298頁)。上揭當
    事人均於法定期間內提起上訴。是本件審理範圍僅限於起訴
    書犯罪事實㈢被告未○○、㈣被告己○○、亥○○、丙○○、辛○○、未
    ○○、㈤被告未○○、庚○○、丙○○經原審判決有罪部分，以及起
    訴書犯罪事實㈥被告己○○等15人及乙○○與卯○○共十七人涉犯
    殺人未遂、強盜罪部分，合先敘明。
貳、證據能力
一、按被告以外之人於檢察事務官、司法警察官或司法警察調查
    中所為之陳述，與審判中不符時，其先前之陳述具有較可信
    之特別情況，且為證明犯罪事實存否所必要者，得為證據，
    刑事訴訟法第159條之2定有明文。
  ㈠又證人於審判中依法拒絕證言者，即應認證人於審判外之陳
    述與審判中不符（最高法院100年度台上字第4862號判決意
    旨參照）。被告丙○○於105年5月13日警詢中就被告未○○通知
    其前往犯罪事實二案發現場、並在叫囂後開始砸店等情供述
    在卷，然其於審理中轉為證人身分接受交互詰問時，對於案
    發經過、與何人前往等情一律陳稱遺忘（原審卷五第45至46
    頁），惟此部分為判斷被告未○○是否涉犯犯罪事實二之重要
    證據，應認有證據能力。
　㈡又被告以外之人於審判中有「滯留國外或所在不明而無法傳
    喚或傳喚不到者」之情形者，其於檢察事務官、司法警察官
    或司法警察調查中所為之陳述，經證明具有可信之特別情況
    ，且為證明犯罪事實之存否所必要者，得為證據，刑事訴訟
    法第159條之3第3款亦有明定。證人即告訴人申○○於原審審
    理時翻異前詞，所述與警詢中不同；而證人即告訴人葉秀文
    、巳○○雖於審理中所述未與警詢中有重大出入，然其等亦一
    再表示案發時情況太混亂、審理時已距離案發時間太久已致
    記憶不清，自有細譯其警詢證述之必要；證人即告訴人戌○○
    則於原審及本院審理時傳喚、拘提不到（見本院卷四第123
    頁），因葉秀文、巳○○、戌○○、申○○等4人（下稱葉秀文等4
    人）均係親身體驗本件犯罪事實之被害人，而戌○○雖僅有一
    次警詢證述，然其對當時如何聯絡葉秀文、如何開車前往案
    發現場、對方如何持刀衝進砍殺、自己如何躲避等細節均證
    述歷歷，並稱「（問：你與其他人受傷情形為何？）當時遭
    該名犯嫌持刀往我臉部砍殺，致我左側臉部、鼻子受有15公
    分左右撕裂傷併開放性骨折，事後知道葉秀文的朋友一個腳
    筋遭砍斷、一個被砍很多刀都進加護病房急救，詳細情形我
    並不清楚。」等語（他710卷一第43至44頁），可見其當時
    記憶清晰，對如何、何時得知相關資訊、是否親自見聞或聽
    聞友人所述等情亦清楚說明，並無刻意指攀或誇大己方所受
    傷勢之情，而申○○、巳○○之警詢指認亦較為可信，本案在場
    攻擊葉秀文等4人者又多達10、20餘名，則葉秀文等4人於各
    次警詢、偵查中如何指認下手、在場之人的過程及原因、細
    節為認定被告丙○○等5人是否涉犯本案之重要證據，其等警
    詢證述應認有證據能力。
二、檢察官、上訴人即被告己○○、壬○○、庚○○、未○○、丙○○、辛○○、亥○○及被告寅○○、子○○、酉○○、丑○○、辰○○、丁○○、癸○○、甲○○、地○○、戊○○等暨其辯護人於本院審判程序中，對
    於本案其他相關具有傳聞性質的證據資料，均表示不爭執證
    據能力，且本案所引用的非供述證據，也是合法取得，依法
    均可作為認定犯罪事實的依據。
乙、實體方面
壹、犯罪事實一部分　　
一、恐嚇取財部分
　　訊據上訴人即被告未○○矢口否認有何恐嚇取財犯行，辯稱：
    羅文欽說要做生意向伊借款60萬元，宙○○以微信稱幫小弟羅
    文欽還錢，並未要求宙○○拿錢贖回羅文欽及車子云云。經查
    ：
  ㈠被告未○○如何電話要求告訴人宙○○帶60萬元前來中原路贖回
    車輛，彼此發生衝突，嗣宙○○未交付所攜金錢乘隙將車開走
    之事，業經證人宙○○於偵查結證稱：案發時羅文欽借用本案
    車輛，於104年11月24日凌晨0時使用他人電話來電告知被債
    主即綽號「小宇」之被告未○○連人帶車押在桃園市中壢區中
    原路美麗歐洲社區，詢問能否幫忙擔保，債主電話中要求拿
    錢才願意將人車歸還，其遂請求先讓羅文欽回來，車則明日
    再贖，後來有放人，但車仍留置，債主要其拿60萬元贖，隔
    數日與被告未○○約在桃園市中壢區大潤發中原店旁養生館8
    樓，其及胞弟劉吉庭於104年12月5日晚間8、9時帶30萬元與
    被告未○○等人談判，在場尚有被告未○○朋友2人，當時見其
    車停在樓下門口，鑰匙在被告未○○身上，但未○○等人稱錢不
    夠要再補，車不能歸還，被告未○○說還要10萬元的利息，其
    稱沒辦法，所帶去30萬元未交予對方，且與被告未○○發生拉
    扯肢體衝突，其將車鑰匙搶走要離去，對方不願讓其離開，
    後以家人知悉其前來若未返家將報警，而將車順利開走，之
    後104年12月6日凌晨與劉吉庭共營蓮花人力派遣公司與其父
    親所營車行位在同處，車輛及店面遭人砸毀，但事發時未在
    現場等情甚詳（他672卷二第136、137頁）。
　㈡佐以被告未○○就宙○○與其弟劉吉庭抵達當日，曾帶一袋錢前
    來，且持械與被告發生衝突，之後劉氏兄弟二人攜錢及駕車
    離開一事，為被告所是認。惟證人宙○○證稱與羅文欽僅為國
    中同學，縱如被告未○○所辯羅文欽為宙○○之小弟，宙○○如非
    所有車輛遭被告扣留有何動機定要為羅文欽還債；苟如被告
    於偵查中具結所證僅有6萬3千元債務(見偵10081卷二第180
    頁)，金額甚微，雙方隨時約定返還甚或以轉帳或其他支付
    方式償付應無難事，為何還須被告指定處所非要告訴人親自
    赴償不可；果債務非多且僅為單純返還，宙○○焉須與胞弟二
    人結伴親自前往；甚至被告未○○一再稱遭告訴人二人持械毆
    打，告訴人豈能為清償區區6萬3千元債務清償下此重手，難
    能想像，益見告訴人確因被告恐嚇扣車要求告訴人付贖心生
    畏懼始能如此。以上諸情交互審視，告訴人宙○○所指因車輛
    遭被告未○○扣留而由胞弟陪同帶錢前往付贖始符事理。至宙
    ○○於108年1月7日原審審理中之具結證述，距離案發時隔3年
    有餘，就間隔之時間、交給被告未○○之金錢數額、雙方交談
    之詳細內容等細節已不復記憶，亦屬人情之常，不能為被告
    有利認定。
　㈢被告未○○辯解之論駁
　⒈告訴人宙○○係因被告未○○以扣留宙○○所有汽車為脅要求前來
    付清羅文欽之欠款，並非宙○○承擔羅文欽之債務，此據其於
    原審審理中結證稱:因為所有之車在被告處，而須拿錢過去
    ，與是否幫羅文欽乃兩回事，要贖車，先要被告放走羅文欽
    ，之後再拿錢去等語明確（原審卷五第40至43頁），顯見宙
    ○○因被告未○○恐嚇扣車僅能答應支付贖款，本諸自己贖回所
    有遭被告扣押之車輛而為，既非宙○○就羅文欽債務所為之第
    三人清償，更與宙○○以承擔人單獨負主債務的清償義務之債
    務承擔無涉，被告對宙○○顯有不法所有意圖，被告再辯以其
    與羅文欽間有債務關係，宙○○自願承擔，被告無不法意圖云
    云，亦屬曲解宙○○本意，罔顧法律規定，不值為信。
　⒉遑論宙○○於偵查中明確結證稱其遭被告恐嚇要帶錢來贖車，
    其帶30萬元到場後被告嫌不夠等情(見他672卷二第136頁)，
    以其於警詢中所證被告未○○要其持往贖人車之贖款為60萬元
    （他672卷一第11頁）彈劾，被告所要宙○○支付之金額絕對
    高於30萬元，但被告於警詢及偵查均供稱羅文欽積欠6萬3千
    元，嗣於原審審理時，始改以前詞置辯翻稱羅文欽向其所借
    款項為60萬元，不惟前後債權金額出入甚鉅，以被告未○○自
    稱羅文債權人之身分，豈能債權額任意變更至近十倍之譜，
    自不可信，益認被告欲以提高自己對羅文欽之債權至其向告
    訴人所恐嚇取財之數額60萬元而主張宙○○係承擔羅文欽債務
    其無不法所有意圖以脫免恐嚇取財罪，無足為採。
　⒊被告一再辯稱遭告訴人二人持槍毆打成傷，然此部分並所舉至天晟醫院就診紀錄記載之傷勢內容為頭皮撕裂傷、臉部撕裂傷與被告所述遭槍托頓擊不相吻合，亦未經檢察官偵查起訴，無從憑參。即便為真，反而顯現告訴人與被告間確有肢體衝突，絕非被告所稱未扣留告訴人車輛僅係告訴人自願還款如此單純。另告訴人宙○○稱其購買該車時有2套鑰匙、該車停放處並無人看管，但當時忘記另一套鑰匙所在，且斟以宙○○是到達現場後才發現車子就停在樓下，車子又處於被告未○○等人持有鑰匙得隨時開走情況，如何可能會有辦法事先準備備用鑰匙前往，再者，自被告未○○等人與宙○○於本案中交涉之模式以觀，被告未○○等人顯係以人車扣住為由逼使宙○○答應承受債務後，即相信宙○○之承諾而先行放人，故其等才大方將車停在案發地點樓下，以上均無法以之認被告未○○並無恐嚇取財犯意。
二、毀損部分
  ㈠104年12月11日早上5時許10、20名男子搭乘10餘輛車輛至宙○○之父天○○所經營之蓮花計程車行草漯分行及新坡分行，分
    持棍棒等物砸毀車行玻璃、車輛，造成告訴人即車行負責人
    天○○受有上揭損害等情，為被告未○○等11人所不爭執，且有
    照片、估價單、通聯調閱查詢單、通聯紀錄、車輛詳細資料
    報表等在卷可佐，並有證人天○○於偵查中結證車行遭人砸毀
    之情（他672卷一第9至10、19至20頁，他672卷二第43至44
    、135頁），以及證人即蓮花計程車行新坡站長郭啟堂及證
    人即蓮花計程車行司機朱耀輝於偵查中結證車行內外物品及
    車輛遭人砸毀之事(見他672卷二第141至144頁)，另以證人
    即蓮花計程車行員工陳凱倫、黃俊和及鄰居張珮琳於警詢之
    證言彈劾（他672卷一第15至18、21至26、29至31、34至38
    頁），告訴人天○○之指述，自屬可信。
  ㈡被告犯行之認定
  ⒈被告未○○部分：
    被告未○○矢口否認毀損犯行，以案發未在場，在戶籍地即桃
    園市○鎮區○○路0段000巷000號休息，亦未參與砸車行，事前
    事後忘記有無跟別人聯絡砸車行的事情云云（本院卷三第11
    8頁）。然查：
　⑴證人即共同被告丙○○等人如何經被告未○○，綽號「可樂」、
    「小宇」通知出門，且跟未○○車輛至中壢區龍岡地區，又如
    何在人力派遣公司店門叫囂砸店等情，業為被告丙○○於105
    年5月13日警詢中供述且指認被告未○○之照片等情無誤（見
    偵10081卷三第15頁）。於原審準備程序亦稱係被告未○○要
    其前往（原審卷二第118至170頁）；參以共同被告曾耀德於
    原審準備程序時供稱:未○○，都稱他翔，要其去車行，稱跟
    前車開，到車行後，未○○似在現場，見到一堆人去砸車，其
    未下車，不記得同車者有無下車，砸車者以腳踢或持木棍砸
    ，因車多過不去，之後回家睡覺，忘記事發前後有無詢問未
    ○○為何做此事，105年6月15日警詢所述屬實，指認之人即為
    未○○，沒有認錯，與之喝酒時認識，交情不深，當時確實是
    未○○叫我陪他出門的等語（原審卷五第106至108頁）；共同
    被告邱兆任當時經被告未○○所請而駕車搭載未○○，並跟前車
    開至觀音，被告未○○即下車，其他車之人亦下去一起砸車，
    被告未○○似提及宙○○欠未○○錢，未○○為國小同學不會認錯等
    情，亦經被告邱兆任於原審供述甚明（原審卷三第217至219
    、原審卷四第3至8頁）；則上開三人均經被告未○○主動聯繫
    ，衡情自與被告未○○毫無仇怨，又均證稱由未○○召集，丙○○
    及邱兆任復證稱被告未○○到場，未○○共同在場毀損，自屬可
    信。
  ⑵另辯護人雖主張卷內被告未○○名下行動電話門號00000000000
    號於案發時之基地台位置距離案發地點有1.2公里至9公里之
    遠（見偵22649卷一第144至145頁通聯紀錄）、及案發時僅
    有一通通聯紀錄，顯非聯絡多人一同前往云云（原審卷五第
    204頁）。然而被告未○○聯繫到場一事，業經證人即共同被
    告丙○○、曾耀德、邱兆任證述甚明，俱詳前述，該門號所顯
    示基地台位置與通聯紀錄顯然與被告無涉，應非被告所隨身
    攜帶用，無法以之作為被告未到現場之證據。
  ⑶被告未○○於偵查時或供稱因為宙○○有拿槍出來的舉動，擔心
    會被他看到，所以那陣子都待在家裡不敢出門（偵10081卷
    二第181頁），且因傷剛從醫院回來「在家休養」云云（偵1
    0081卷八第95頁），然就104年12月11日凌晨3時許葉秀文等
    三人遭人砍傷部分，或稱沒去人在戶籍地，或稱人不一定在
    戶籍地，也有可能在中壢觀光夜市幫忙云云（原審卷三第12
    4至125頁），不但所辯出入不一，且以被告未○○所稱104年1
    2月6日甫因頭、臉部受傷縫針，亟欲修養康復，竟卻又前往
    夜市幫忙，亦與常情乖違，再加諸被告未○○有前揭視證據顯
    現情況不斷調整說詞之顛倒情形，足認其所辯不可採。
  ⒉被告庚○○部分：
　  上訴人即被告庚○○於偵查具結、辯護人陪同之偵查及於原審
    準備程序時均稱：「阿龍」以微信聯繫，要其過去該處，就
    駕車號000-0000汽車跟車前往蓮花計程車行草漯分行，抵達
    後見車輛引擎蓋凹陷、輪胎拆下、車窗玻璃被砸，如同報廢
    ，後聽見有人說不要再砸，其就持車上防身用的棒球棍砸計
    程車招牌，是跟著砸，不知為何砸車行，該次有看到被告丙○○，但我不知道是誰通知被告丙○○過來的，不知道被告丙○○
    有無砸車等語（偵10081卷四第220至224頁，偵10081卷八第
    100至101頁及原審卷二第152至153頁）。雖其後被告庚○○於
    原審審理中結證稱稱：未參與本案毀損車行的事情，案發時
    沒到蓮花計程車行新坡分行或草漯分行，警詢說與被告丙○○
    同往，但跟本案砸車行是不同的事情，記錯時間、地點，我
    有去砸過同一計程車行，但時間、情節、人數忘記，偵查中
    所述認識丙○○砸毀蓮花計程車行草漯分行時，也看到丙○○，
    均改以不清楚其沒有去不知道沒印象回應（原審卷五第52至
    53頁）。然其於偵查、原審準備程序時離案發時間較近，非
    但對「阿龍」及丙○○之事均所述一致，尚可指稱犯罪事實三
    周宥鑫於凱悅KTV遭砍傷一事，為被告己○○在微信上號召等
    細節，被告庚○○於偵查時確可針對詢問者所問問題分別指出
    其所見聞之其他參與者，並無何錯誤之情事，又以其警詢所
    供加以彈劾，內容一致，堪認其偵查及原審準備程序所言始
    屬實在。其嗣後所述為卸責迴護之詞，要不足採。
  ⒊上訴人即被告丙○○如何經被告未○○綽號可樂「小宇」通知出
    門，且跟未○○車輛至中壢區龍岡地區，又如何在人力派遣公
    司店門叫囂砸店等情，經其自白無誤（見偵10081卷三第15
    頁）雖於原審準備程序中改稱，小宇即未○○以FACETIME聯絡
    要其外出，未告知目的，遂開車與未○○會合，超過五部車、
    十幾二十人在場，跟車前往計程車行，抵達後眾人下車砸，
    其未動手所搭載三人亦未下車，砸完其也跟著離開，不知為
    何會砸計程車行云云（原審卷二第120頁）。然被告丙○○於
    警詢中已經就自己有下車一同砸毀車行一事自白無誤，嗣後
    翻異要不足信。何況本案係因被告未○○召集，深夜時分糾眾
    ，焉有就砸毀車行一事全未提及之理，被告丙○○嗣後翻詞改
    稱自己未動手之供詞，應係避罪卸責之詞。
貳、犯罪事實二部分
　  訊據丙○○等5人均矢口否認有何傷害、毀損犯行，被告丙○○
    、未○○、上訴人即被告己○○均辯稱：我沒有到現場云云，上
    訴人即被告辛○○、亥○○均辯稱：我只有載人去附近，沒有參
    與本案犯行云云。經查：
一、案發當日戌○○與葉秀文約同見面後，戌○○即駕駛車號000-00
    00號自小客車，與葉秀文駕駛AGC-8178號自小客車搭載申○○
    、巳○○至案發現場，與其餘友人碰面聊天、討論換票事宜，
    突有5至10餘部自小客車前後圍堵葉秀文之車輛，車上之10
    至20餘名男子即分持棍棒、刀械下車衝向葉秀文等人攻擊，
    戌○○回到AFL-6998號自小客車上駛離，然因駕駛座車窗未關
    ，在過程中戌○○遭對方以刀械劃傷臉部，該車左後車窗亦遭
    砸毀，而葉秀文、申○○見狀即坐上AGC-8178號自小客車欲駛
    離現場，葉秀文坐在駕駛座、申○○坐在副駕駛座，申○○並將
    巳○○由副駕駛座車窗拉進該車前座，巳○○遂橫趴在葉秀文及
    申○○身上，雙腳仍露在車窗外，對方自車窗外將棍棒、刀械
    向內敲破車窗、攻擊葉秀文、申○○、巳○○等人並砸毀葉秀文
    駕駛之車輛，葉秀文試圖以前後衝撞包圍車輛之方式離開現
    場，然未能成功，該等人攻擊一陣後即自行散去，造成葉秀
    文等4人受有犯罪事實欄二所載傷勢等情，為被告丙○○等5人
    所不爭，並經證人即告訴人戌○○、葉秀文、申○○、巳○○證述
    在卷，且有診斷證明書、臉書照片、長庚醫療財團法人林口
    長庚紀念醫院105年5月18日（105）長庚院法字第0567號函
    、現場照片、監視器畫面翻拍照片、通聯紀錄、車籍資料（
    他672卷一第59頁，偵22649卷六第152、160頁，他672卷三
    第1至41、52至225頁，他710卷一第76至97，他710卷二第73
    頁，偵10081卷一第67至73、119至125頁，偵10081卷二第17
    1、172頁，偵22649卷二第59至63、98至104頁，偵10081卷
    五第30、105頁，偵22649卷三第26至31、64、66、131至134
    頁，偵10081卷七第33至34頁，偵22649卷五第33至35、101
    、103至105、114至119、133至135、154頁，偵22649卷六第
    20至23、74至75、86、153、154、170頁，偵22649卷七第8
    至28頁）在卷可證，戌○○、葉秀文、申○○、巳○○確遭傷害及
    毀損車輛無誤。
二、被告之傷害及毀損犯行已經告訴人指述甚詳
  ㈠證人葉秀文於案發當天警詢時證稱：我不知道是誰攻擊我們
    ，也都不認識攻擊我的人等語（他672卷二33頁反面），然
    於104年12月15日警詢證稱巳○○告知認出被告卓承毅、丙○○
    、未○○，其遂透過友人尋找彼之FACEBOOK照片，而認出綽號
    「卓毅」、綽號「小宇」的被告未○○、綽號「浩傑」之男子
    出手攻擊，並提供該3人在臉書上之照片（他672卷二第34頁
    ），於104年12月29日警詢時亦為相同證述外，並補充當時
    不知對方為何會砍殺，既不相識亦無仇怨，後經打聽才知砍
    錯人，另被告丙○○是當天指揮之人，卓承毅(按:經原審另行
    審結)、未○○當天都有對其砍殺等語（他672卷第53頁），於
    105年4月20日偵查中亦為相同證述（他672卷122至124頁）
    。更於原審審理中更明確證稱：最有印象就是被告丙○○，當
    時他坐在車內，手拿著球棒或刀子向外面指，口稱「就是他
    」，並當庭指出在庭之被告未○○為綽號「小宇」之人、被告
    丙○○為綽號「浩傑」之人及共同被告宇○○，且事發前就知共
    同被告宇○○，但我不知宇○○有無在場，被告未○○當時手上有
    拿棒子或刀子，有打人或砸車，好像也有打我等語（原審卷
    六第35至48頁）。雖其於原審就警詢時如何指認、被告等人
    之臉書照片係自行列印或警方列印等詢問細節已記憶不清，
    然其亦稱因時間久遠之故，並強調當時筆錄是據實陳述，自
    應以其警詢及偵查所述為主。
  ㈡證人戌○○於104年12月22日警詢中證稱後確定被告卓承毅、丙○○、未○○、己○○就是砸毀其車輛之人，其中被告丙○○持刀砍
    傷其臉部，且均不認識上開四人，葉秀文曾稱砍人者均竹聯
    幫信堂，但其對砍殺者均都不認識，但是我可以認得他們的
    長相，其中被告丙○○就是持刀砍其臉部之人等語（他710卷
    一第44頁）。
　㈢巳○○於案發當日警詢中稱「（問：你是否認識攻擊你們的人
    ？）現在很混亂，事後有想起來再告訴警方。好像有名綽號
    「浩傑」（音譯）」等語（他672卷二第32頁反面），於104
    年12月29日警詢時表示其與前來砍殺自己的男子完全不認識
    ，警方聞之詢問其為何知道係綽號「浩傑」之人下手，巳○○
    遂稱曾在KTV唱歌時經朋友介紹而看過，被砍當時覺得其中1
    男子很像他，事後去臉書搜尋，找到浩傑臉書暱稱「有權利
    」之網頁頁面，才確認該人有參與，另外在現場也認出1名
    綽號「卓義」男子也有參與，因為之前認識、不熟，之後其
    友人至醫院探視，聊及上開砍傷之事，友人告以曾打聽此事
    提及當時還有1名綽號小宇男子亦有帶頭參與，但是因為現
    場一片混亂，沒有特別注意，且指認被告丙○○即為綽號「浩
    傑」之人、共同被告卓承毅即為綽號「卓義」之人、被告未
    ○○即為綽號「小宇」之人，綽號「小吳」之人亦有參與，因
    小吳也是竹聯幫信堂主要幹部，因為我的國中同學綽號小月
    以前就跟他的，小月曾經提供臉書的照片，其才知道小吳的
    樣子等語（他672卷一第56頁），於105年4月20日偵查具結
    後亦持相同證述（他672卷二第128至129頁）。
  ㈣證人申○○於104年12月18日警詢時稱：砍殺我們的人是綽號「
    卓毅」、綽號「浩傑」、綽號「小宇」的未○○、宇○○等男子
    ，因朋友告知對方竹聯幫信堂，就從綽號「卓毅」臉書共同
    好友照片去找，發現這幾個人，其中綽號「卓毅」臉書暱稱
    為「骨天熱」等語（他672卷二第36至37頁），於105年3月2
    4日警詢時，除上揭人等外，又再指認出綽號「瘋狗」之被
    告己○○與上揭人等均是從前面幾台車下車並手持開山刀、西
    瓜刀、棍棒等物之人，綽號「神豬」之被告林承緯持鋼棍敲
    擊其所乘坐車輛的A柱、另以指認照片方式指出被告蘇承奇
    、癸○○、丑○○等語（他672卷二第27頁），於105年4月20日
    偵查時亦為相同證述（他572卷二第122至125頁）。證人申○○所為之上揭指認顯係基於其記憶及案發後自行詢問友人、
    查詢臉書等方式認出嫌疑人，其非但對於如何指出該等被告
    之原因、細節指述歷歷，並照其記憶分別陳述所指認之人在
    現場之具體行為，對於不了解的事情亦能直陳不知，根本無
    附和本案其他被害人證述之情形。
　㈤承上葉秀文等4人之證述，交互以觀，其等異口同聲表示不知
    攻擊者為何人，然於歷次訊問中、提告時均能向警方或檢察
    官坦白告知其等確於案發後曾經互相追憶、並詢問友人欲究
    明攻擊者究係何人等情，此無非其等光天化日受此嚴重人身
    攻擊，事發突然、遭此大變，藉由彼此記憶回思來龍去脈、
    詢問相互間有無與之結仇、透過關係查明究係何人出手及動
    機，以釐清追究，自其等坦然告知查得部分攻擊者姓名綽號
    之途徑，甚至詳敘如何自臉書查得、自友人處探知以觀，既
    非刻意勾串證詞，何況葉秀文等4人所指出之被告均非完全
    相符，且就對方人數及車輛數目，葉秀文等4人之初次警詢
    證詞，申○○於104年12月18日警詢時係稱「10幾台車」、「
    大約20多人」（他672卷二第37頁），巳○○於104年12月11日
    警詢時係稱「5部車以上」、「超過10人」（他672卷二第32
    頁），葉秀文於104年12月11日警詢稱「5部自小客車」、「
    超過10人」（他672卷二第33頁），戌○○於104年12月22日稱
    「10幾部車」、「20多人」（他710卷一第43頁反面），亦
    非一致無異，此確係突遭多輛車及多人圍毆攻擊時因場面混
    亂而無法確憶之正常反應，益認其等或有討論受害緣由經過
    ，並無附和彼此證詞，葉秀文等4人於警詢、偵查中均係按
    照對案發時之記憶陳述，均屬實在可信。
　㈥準此，堪認葉秀文等4名被害人均指證被告丙○○，葉秀文、戌
    ○○、申○○等3名被害人均指證被告未○○，戌○○、申○○等2名被
    害人均指證被告己○○為攻擊者之一，該等數名被害人之證述
    均屬可採，而可互為補強，足認定被告丙○○、未○○、己○○確
    有為本案傷害、毀損之犯行，雖其等在現場承擔之角色或有
    不同或係砸車、或係針對葉秀文等4人中之某人為毆打砍傷
    ，然傷害及砸車既為其等犯意聯絡範圍內，則其一致性傷害
    、毀損犯意及攻擊行為，均為肇生葉秀文等4人受傷及車輛
    毀損之原因，不因推由何人下手而異其評價，核屬共同正犯
    無訛。
三、證人巳○○及申○○於原審事後改稱均不足採
  ㈠證人巳○○於原審審理改證已是葉秀文、申○○稱有看到這些人
    ，才向員警指認，且就警詢中所指被告及回憶攻擊者之相貌
    ，陳一再表示不知、不確定、當時太混亂了、過太久忘記了
    ，在庭被告均無印象，然其警詢中因看照片有印象而指認論
    及「浩傑」、「卓義」、「小宇」、「小吳」，聽過該綽號
    ，但不認識，名字忘記如何得知，應是先與朋友討論而知彼
    等真實姓名為丙○○、卓承毅、宇○○、未○○，而告知檢察官云
    云（原審卷六第23至32頁），雖時間已久記憶模糊，不能否
    定其前所為證述之內容，且因其與葉秀文等4人不認識攻擊
    之人，與之又無恩怨糾紛，並無刻意設詞誣指之動機，復於
    事後回想、詢問、討論後方得知攻擊者之姓名、綽號等人別
    資料進而告知警方及檢察官，亦與常情無違。
  ㈡申○○於原審審理時改稱（原審卷六第87至96頁）：當日葉秀
    文似有與他人發生爭執砸別人的車，葉秀文可能藥吃太多開
    車撞牆，葉秀文未受傷是到醫院時被車上碎玻璃刮傷，己○○
    、丙○○、丑○○、宇○○沒有去，還有一個記不得真實名字叫「
    唐顥翔」，當天因我生日，「唐顥翔」、宇○○一起請我吃飯
    ，上述提及未去的，平常均是好朋友，不可能殺我，又當時
    一陣混亂，也不確定被告癸○○有無在場，認不出來在庭被告
    內有無被告未○○，我在警察局會指認那些被告是當時我腦震
    盪、眼睛受傷看不清楚，警方這些筆錄都是打好的，跟我講
    這些人有去，有指認的也都是由警方引導式的，後又一度改
    稱是葉秀文在旁邊說這些人有去的，這些人都是他講的，警
    詢時是聽到葉秀文這樣講，才跟著說，事後才發現友人都在
    上面云云（原審卷六第87至96頁）。但查:
　⒈惟其前後所述不一，已值生疑，其中葉秀文之前有與他人爭
    執砸車之舉，何以不於警詢及偵查中說明，又為何戌○○所駕
    車輛亦同時遭攔截，甚至所述被告己○○等未到場或均係友人
    ，其本已指述歷歷豈是當時頭痛眼花而能推諉。
　⒉尤其申○○雖與葉秀文、戌○○、巳○○同時經歷本案，所指認之
    嫌疑人與葉秀文、戌○○、巳○○所指並非完全相同，其中葉秀
    文更始終證稱其並未見到申○○於警詢、偵查中所堅指之被告
    宇○○有在案發現場，反而申○○於105年4月20日偵查與葉秀文
    同庭未隔離訊問下，已經聽聞葉秀文證稱遭被告卓承毅、丙○○、未○○砍傷並砸車後，申○○仍再次強調105年3月24日警詢
    中所指認之人外，更補充丙○○等人拿凶器砍傷時並未說原因
    ，只聽該等人自稱信堂，亦不知其在交流道遭人跟蹤等語（
    他572卷二第122至125頁），對不了解之事直陳不知，仍堅
    持指認出葉秀文從頭到尾均未指稱之被告宇○○、己○○、林承
    緯、蘇承奇、癸○○、丑○○等人，顯無其所述無神智不清、胡
    亂附和警方、檢察官或葉秀文證詞之情形。其既於原審審理
    時當庭無法認出被告未○○，甚至將其名字說錯唐顥翔，又表
    示當時情形混亂無法確認被告癸○○是否在場，如何能確定案
    發時被告未○○「必然」不在其內。
　⒊姑不論申○○所稱之「將巳○○拋向後座後緊抱住葉秀文」一節
    與葉秀文及巳○○所述均不符一事，葉秀文所駕駛之車輛為雙
    門自小客車，雖駕駛座與副駕駛座間因排檔桿、中央扶手置
    物處設置有相當空間，然車內並非寬敞，有該車照片在卷可
    證（偵22649卷七第9至10頁），巳○○又係體型正常之成年男
    子，案發時既其等在赤手空拳的狀況下在狹小的車內空間突
    遭對方數名男子持棍棒刀械攻擊，躲避尚且不及，申○○如何
    會有餘裕及空間以一人之力將橫趴於其與葉秀文身上、正在
    遭受攻擊而已受傷之巳○○自前座縫隙中迅速塞往後座，再轉
    而將葉秀文攬抱入懷；且果如其所述，因其將葉秀文抱在懷
    裡故而葉秀文並未受傷，表示其以自己背部向外而將胸腹緊
    靠葉秀文，然何以申○○之胸部仍受有血胸、胸壁多處撕裂傷
    （見申○○於104年12月24日診斷證明書，偵22649卷六第170
    頁）。其於案發後既已傷重，何以仍能明確知悉葉秀文之傷
    勢是「到醫院時被車子碎玻璃刮到」。凡此種種，足認申○○
    於審理中翻異所為之證詞有諸多事後編撰不合情理說之處。
　⒋斟以葉秀文於原審審理時證稱「...申○○事後有打給我說對方
    也有要找我講和，沒有講名字，但有講信堂的，但後來沒有
    談好，好像是金額不合還是怎麼樣，因為我借我朋友的車，
    修車錢是我賠的。（檢察官問：你有出面跟對方談過嗎？）
    我沒有出面過，是申○○打給我，他跟我說羅美玲律師是申○○
    的乾媽，他說看怎麼談，我說可以，但金額該給的要給，我
    不知道申○○怎麼跟對方接洽，總之結論就是沒有談成，申○○
    說他去講就好了，可是申○○也欠我錢。」等語（原審卷六第
    40頁），申○○於審理時不待他人詢問，數度主動強調葉秀文
    「吃太多藥」、「身邊都吃藥的」云云，顯刻意著墨葉秀文
    之非，且申○○雖於審理時一再堅稱被告丙○○等人絕對沒有參
    與本案，然一方面堅持提告、更未有一言主張應予其等無罪
    判決，一方面甚至於案發約2年後即106年11月9日仍具狀對
    「絕對沒有去的好朋友」即被告己○○、被告丙○○、被告丑○○
    、被告宇○○、被告未○○等人提起附帶民事訴訟（原審案號：
    106年度原附民第63號），可見葉秀文與申○○應係於其等接
    受交互詰問前因本案和解事宜或其他糾紛而產生不快，加諸
    或係申○○欲以在刑事案件中對其曾指認的被告丙○○等人為有
    利之證述作為其後與其等談判和解條件之籌碼，方才翻異證
    詞而為此等不合理之證述，其審判中翻異所言自不可採。
四、被告辛○○、亥○○部分
　㈠上訴人即被告辛○○辯稱：我並沒有動手，是LINE群組裡一名
    綽號「野獸」之男子通知我到桃園市中壢區中正公園對面的
    宏奇婦產科旁邊的7-11搭載人，當時我開車號000-0000號的
    自小客車，有人叫我我就會跟著去，車上的人我只知道一位
    綽號叫「小呆」的及另名男子，但我是出發後才知道他們有
    拿鋁製棒球棍、也才知道他們要做什麼事情，到了之後一到
    場大家就都一起下車去攻擊對方，我就調頭把我的車停在路
    邊，站在車旁邊看等語（偵10081卷六第129至130、132、17
    2頁）。
　㈡被告亥○○稱：我沒有參與，是我當天遇到一個綽號「阿肥」
    的男性朋友（我不知道他的姓名年籍等資料）叫我載他去，
    他報路讓我載他到案發現場附近後他就下車步行過去，我就
    在車上等，我看到前面約50至100公尺的距離有10幾個人在
    聚集，然後我就在車上玩手機，因為我在玩手機所以沒有看
    到砸車、砍人的情形，也沒看到「阿肥」有無砍人，也沒聽
    到任何奇怪的聲音，也沒有看到任何狀況，監視器畫面中車
    號0000-00號自用小客車是我駕駛的，當時車上載著「阿肥
    」等語（偵10081卷五第10至12、54至55頁，原審卷二第134
    頁反面），且有拍攝到被告辛○○及被告亥○○所駕駛之上揭車
    輛的案發現場附近監視器畫面及車籍資料附卷可稽（他710
    卷一第75、79、85、94、97頁，偵10081卷五第30頁）。
　㈢然被告亥○○既在車上等待「阿肥」，理應會注意周圍狀況以
    便立即得知「阿肥」是否要上車、何時上車，何況案發現場
    有10數人圍毆、砍殺、砸車、叫囂，被告亥○○如何可能完全
    未見聞此種異常情況，其該等所辯顯屬飾卸之詞，被告辛○○
    、被告亥○○既不知「小呆」、「野獸」與「阿肥」之真實姓
    名，想必交情非深，如何可能在毫不了解狀況、又無法從中
    獲得任何利益的情形下，即依指示開車載同該等人前往案發
    現場，更能在目睹案發經過後明知車上所載之人可能涉及暴
    力犯罪，仍如常在車上等待，並大方將之載回，甚至未有任
    何報警處理之行為，且車上之人既要參與此等聚眾毆人之犯
    罪行為，諒必亦擔憂己身遭查獲法辦，如何可能放心讓全然
    不知情的被告辛○○、被告亥○○搭載而毫不擔心其等會事後向
    檢警告密舉發，可見被告辛○○、被告亥○○雖僅有開車搭載他
    人，然與其他共犯間亦有毀損及傷害之犯意聯絡，並負責搭
    載接應，使下手之人可順利逃離現場甚明。
五、被告未○○此部分再以手機基地台位置據為不在場證明云云為
    辯。然該手機無法證明被告隨身攜帶使用，且其究竟身在何
    處，所述不一，何以在家或夜市之緣由更與其自稱受傷之情
    齟齬，均已論駁如上，不值一採。
參、犯罪事實三部分　　　
一、殺人未遂   
    訊據被告己○○、丙○○、酉○○、辰○○對出手攻擊告訴人周宥鑫
    、午○○事實並不爭執，均以無殺人故意為辯。被告未○○則以
    並不在現場；地○○則以未參與任何犯罪事實，被告子○○、寅
    ○○、戊○○、甲○○、癸○○、丁○○、以在場但未動手，丑○○以到
    場但在車上等為辯。然查：
  ㈠告訴人周宥鑫、午○○於上揭時地遭被告己○○、壬○○、酉○○、
    丙○○等人毆打、砍傷並砸毀車輛，當時係午○○及周宥鑫欲駕
    駛停放在路邊的車輛離開之際，遭被告己○○、丙○○等人駕駛
    2部自小客車包夾，其中甫開啟駕駛座車門的午○○遭被告丙○○所駕駛之車號0000-00自小客車撞倒在地，被告己○○等人即
    下車毆打、砍傷周宥鑫及午○○等情，已據證人即告訴人周宥
    鑫於偵查中結證稱，104年於3月13日凌晨3、4時至凱悅KTV
    飲酒，上午9時50分二人坐上午○○所駕車號000-0000號自小
    客車之際，銀色三菱小客車衝撞而至，其乃下車，丁○○、綽
    號瘋狗己○○、酉○○及子○○、寅○○、丑○○、癸○○、甲○○還有數
    位戴口罩之人持刀、球棒砍擊，對方有五部車等情，證人即
    告訴人午○○於偵查中亦結證稱當時準備駕車離開，被不明車
    輛衝撞，車上下來人持刀向其砍殺並電擊，下手之人為寅○○
    、己○○、丁○○、甲○○等語(他672卷二第162-165頁)。被告己○○於警詢、偵查及原審承認開車衝撞、持刀砍擊；被告酉○○
    於警詢、偵查坦承持刀砍擊、被告庚○○於警詢、偵查承認棍
    棒攻擊、被告壬○○於警詢、偵查供認以手指虎毆打午○○、被
    告丙○○於警詢、偵查自白開車撞周宥鑫車、電擊棒電擊午○○
    、棍棒毆打午○○；復為被告己○○、庚○○、丙○○、酉○○、壬○○
    於原審為大致之供述(原審卷二第156至158頁、卷四第176至
    177頁、第200至201頁），被告丁○○、戊○○於原審準備程序
    供承分別持棒、刀下手、被告癸○○於原審準備程序承認動手
    ，且均與被告寅○○、子○○、丑○○、辰○○、甲○○皆對現場發生
    之事所是認（原審卷三第20至24頁、卷四第170-171頁）。
    另有周宥鑫及午○○停車處之監視器畫面截圖（偵22649卷八
    第181至204頁，下簡稱停車處監視器畫面）、診斷證明書、
    照片（他672卷二第90、91至93、168頁，偵22649卷八第16
    至20、50至57頁，偵10081卷一第10至33、137至148頁，偵1
    0081卷四第137至144頁，偵10081卷五第94至100、156至163
    頁，偵10081卷七第35至41頁）在卷可證，告訴人指述遭被
    告等毆擊、砍殺之情節，信而有徵。
  ㈡被告子○○、寅○○、甲○○、辰○○、丑○○、未○○、地○○部分
　⒈被告子○○、寅○○、甲○○、辰○○、丑○○坦承於上開時地在場，
    然均辯稱未動手殺傷告訴人二人云云。
　⑴被告子○○於偵查中具結證稱，接到己○○電話說他女友卯○○在
    中壢凱悦KTV在包廂被欺負、性侵，己○○要我載他過去，開
    車載寅○○，再載己○○及另名不認識成年男子，我們四人很生
    氣，己○○從其車上拿内裝刀棍物品之包包（偵10081卷四第1
    56-159頁)。
  ⑵被告寅○○於偵查中供稱：子○○載我、戊○○及至龍潭區大同路
    路口附近有國泰人壽與7-11便利商店，己○○一人下車，拿黑
    色袋子上車，到桃園市中壢區中平路水果街，車上的人都下
    車，己○○也拿黑色袋子下車，我發現裡面是刀械，之後換成
    戊○○幫己○○背黑色袋子，我們走路前往凱悦KTV正門口，發
    現己○○找的朋友已經到了，我當時看到有3台車，一台紅色
    （2076-KS)、一台銀色（1289-W6)，後面還有一台車，當時
    看到車上坐滿人，戴上口罩，我沒有戴口罩，只是陪己○○瞭
    解狀況，之後我、己○○、子○○、戊○○走回車子停放處，看到
    周宥鑫、午○○，接著銀色車子（1289-W6)衝撞午○○，3台車
    子的人都下來，拿刀棒往周宥鑫、午○○猛打，己○○、戊○○有
    拿刀子衝過去，己○○、戊○○、子○○沒有戴口罩，子○○下車有
    拿棒子，但沒有衝過去，他從車上下車，拿著棒子走到馬路
    中間又走回來，距離被害人車子有1、2台車子距離，我當時
    一直看著周宥鑫，周宥鑫從他們車子停的地方逃離，跑到我
    面前，我有看到一眼，我有喊不要再砍了，周宥鑫又跑到水
    果街路口，不到1、2分鐘，周宥鑫就倒地，子○○的棒子是原
    本車上就有的，他下車就拿著棒子等情(見偵10081卷八第35
    -36頁)。
  ⑶被告甲○○於偵查中結證以當時我原本在凱悅KTV裡面喝酒，聽
    到凱悅KTV包廂外，有人很大聲的說己○○有事情，並要找人
    在水果街集合（水果街在凱悅KTV旁邊），我趕去水果街，
    現場時看到停了好幾台車，當時就上了己○○朋友的車子停在
    巷子的路邊，過不久就有2個人從凱悅KYV方向走出來，我們
    這邊的車子就有一台開出去撞其中一個人，另一個人看到他
    被撞之後，就趕緊跑掉，我們這邊的人就趕緊衝下車去追跑
    掉的那個人，後來那個人被追到後，就開始被我們這方的人
    打，現場的人有些人拿刀，有些人拿棍棒，一開始我只拿了
    鐵棒，我本來以為大家只是單純要毆打對方而已，沒有想到
    他們有拿刀子出來砍人，我當時嚇到了，僅在旁邊觀看等語
    (偵10081卷四105、卷八第117頁）。
  ⑷被告辰○○於警詢、偵查中供稱這件事有參與，有駕其車號000
    0-00號車載2個不知名男子，現場約有10個人參與，後來兩
    名不認識男子要我下車幫忙，我有過去踹對方兩腳，但沒有
    持武器，當時有目擊他們打人等情((偵10081卷四8-9、卷八
    第129)。
  ⑸被告丑○○於偵查中具結證稱：己○○說他女朋友被人家種草莓
    、欺負，我問他要幹嘛，他說給他死，我就說我要口罩，並
    說我等一下不會參與，我就上丁○○的車。當時阿誠的車子先
    走，後面丙○○開的1289-W6車子看到周宥鑫、午○○要開車，
    丙○○就直接撞午○○的駕駛座車門位置，也撞到2076-KS車子
    右側，周宥鑫就往後跑，2076-KS的駕駛丁○○及副駕駛座的
    癸○○就下車，坐在後面，沒有下車，我有看到丙○○拿一把刀
    子、電擊棒，有些人有戴口罩，有些人沒有戴口罩。大部分
    的人都往後追周宥鑫，丙○○有砍午○○，癸○○手拿棒球棍也去
    追周宥鑫，丁○○也有拿棒球棍。後面追打周宥鑫的過程我主
    要是聽庚○○說的，庚○○說他自己有拿刀，我不知道他有沒有
    砍，他只有說己○○拿著刀砍周宥鑫，刀刀見骨、很慘，當時
    周宥鑫要跑時，己○○先砍他的腳，砍到己○○的刀子被周宥鑫
    搶走，己○○才跑掉，至於午○○則是被丙○○拿刀子砍，有拿電
    擊棒電他脖子，讓午○○沒有還手能力等情(見偵10081卷八第
    109、110頁)。且於偵查中供稱其綽號為「兔子」（見卷三
    第171頁）。
  ⒉被告未○○、地○○部分
　⑴被告未○○就其當日經己○○相約在凱悦KTV旁邊的水果街見面，
    到場後己○○要借車，遂將車交付出借，他又稱與別人有口角
    ，問要不要一起跟對方談，其回稱不要自己搭計程車離開。
    當時路旁有2台車，不知道是否為己○○所約的人等情，已經
    於偵查中具結證述甚明(偵10081卷二第181頁)，其已經承認
    到場，再以未到場云云空辯，自屬矛盾不足取。何況證人即
    共同被告丑○○於偵查具結證稱:105年3月13日上午，在桃園
    市平鎮區黑貓酒店5樓，當時有我、甲○○、辰○○、綽號阿宏
    、黃勃浩、未○○、丙○○、丁○○、癸○○、劉德旻、我女朋友、
    甲○○的女朋友及3、4名傳播，之後他們說凱悅KTV的馬夫己○○出事了，己○○女朋友被欺負，我就跟他們一起至凱悦KTV旁
    的水果街一事(偵10081卷八第107頁)；證人即共同被告酉○○
    亦於偵查中結證稱:指認犯罪嫌疑人紀錄表編號5(偵10081卷
    二第23頁)及犯罪事實四現場照片2幀（偵10081卷五第31頁
    ）編號3綽號小宇，小宇不是丁○○，警詢時有說出當時認得
    的在場之人所持用之器械，看過監視器，人都蠻好認的，所
    以我有講出大家分別拿什麼東西等情（見偵10081卷八第57
    至59頁），而依酉○○警詢所述「小宇」之男子好像也是拿鋁
    棒（同上卷二第58頁）。而被告黃浩翔綽號即是小宇，上開
    二證人與被告並無仇怨，且承認自己犯罪情節，所述被告黃
    浩翔在場一事應無任意構陷之處。另辯護人雖主張卷內被告
    未○○名下行動電話門號00000000000號於案發時之基地台位
    置以為不在場證明云云，因與前述認定相左，手機應非被告
    所隨身攜帶用，無法以之作為被告未到現場之證據。
　⑵被告地○○於偵查中具結證稱，告知被告己○○卯○○出事，要己○○接走卯○○，因為己○○很生氣，遂一直勸架等節（見偵10081
    卷六第115頁）。然依己○○與地○○之通話譯文，地○○固然有
    要己○○到時先討論一下，己○○直接回以不用，直接弄他們（
    見偵10081號卷一第75頁)。「弄」一字，有做或負面手段進
    行特定事件之意，被告地○○應能預見己○○想做掉告訴人。地
    ○○進而與己○○通話稱「先討論怎麼弄他們」，且為己○○通風
    報信告訴人包廂中人數，甚至進一步通話告以己○○「趕快趕
    快，他走掉了，在大門口」、「出了凱悦了，他們往豬肝粥
    那個方向走了」、「對，直接弄沒關係了」（見上卷第76、
    77頁），被告地○○顯已經由隱匿己○○到場、通風報信而事前
    合意與己○○做掉告訴人，之後縱使殺人亦不違背其本意而為
    犯意聯絡。
　⒊被告甲○○雖辯稱僅持鐵棒，被告丑○○辯稱未參與，然證人即
    共同被告酉○○於偵查中具結稱:警詢時有說出當時認得的在
    場之人所持用之器械，看過監視器，人都蠻好認的，所以我
    有講出大家分別拿什麼東西等情（見偵10081卷八第57至59
    頁），依其於警詢證稱甲○○拿兩把刀，綽號「兔子」即被告
    丑○○持鋁棒等情，應可採信。加以被告子○○手持棒子為共同
    寅○○所證述，以上被告甲○○、丑○○、子○○三人均有持械；被
    告辰○○以腳踢人；被告未○○及寅○○即便在場未持武器，但以
    告訴人二人遭撞及殺傷之情狀，被告二人未○○及寅○○親見告
    訴人二人遭毆砍之情狀卻仍在場不願離去或阻止或報警，在
    在可見上述被告甲○○、丑○○、子○○、辰○○之持械出手已有明
    示、未○○及寅○○在場至少亦有默示，而均有不確定殺人之犯
    意聯絡。
  ㈢按刑法第十三條第二項之不確定故意（學理上亦稱間接故意
    、未必故意），對於構成犯罪之事實（包含行為與結果，即
    被害之人、物和發生之事），預見其發生，而此發生不違背
    本意，存有「認識」及容任發生之「意欲」要素；易言之，
    不確定故意行為人均有認識，並預見行為所可能引發之結果
    ，祇是容任其發生；故意犯（含確定與不確定故意）則兼顧
    行為和結果，乃另有既、未遂犯之區別，有犯罪結果，當然
    構成犯罪，未發生犯罪結果，仍然成立犯罪，僅屬未遂而已
    。從而，在行為人係複數之情況下，倘事前參與合謀，或事
    中預見其結果，猶出於明、默示之犯意聯絡，分工合作，終
    致結果發生，即應就犯罪之全部結果，共同負責，不能割裂
    ，僅就參與之部分作為予以評價（最高法院100年度台上字
    第3890號刑事判決意旨參照）。查:
  ⒈被告己○○只因女友坐檯遭客人輕薄，事前由被告地○○告知告
    訴人之包廂人數及地○○不要讓告訴人知道其將到場，地○○通
    風報信告訴人動態要己○○直接弄(以上均見偵10081號卷一第
    75至76頁通訊監察譯文)。被告己○○同時以電話通知或要子○○「叫人」、「呼一下公司群組」以通訊軟體聯繫多達至少1
    6人到場，此為被告等所是認，且有上開通訊監察譯文可證
    ，被告已經糾集大量人群到場。
  ⒉被告己○○聯繫到場時，被告丑○○具結證稱「我問他要幹嘛，
    他說給他死」（見偵10081卷八第109、110頁)。
  ⒊被告己○○到場後將所攜黑色袋中之刀、棍等器械發放，為證
    人即共同被告子○○及酉○○於偵查中所結證在卷（偵10081卷
    四第156-159頁、卷八第85頁）。
  ⒋被告丙○○開車衝撞及以電擊棒電擊，被告己○○、酉○○、戊○○
    、甲○○持刀、庚○○、丙○○、丁○○、丑○○、寅○○持棍棒及壬○○
    以手指虎，向告訴人二人毆砍，觀諸二人所砍殺之部位及傷
    害，告訴周宥鑫之胸部血胸，午○○之臉部裂傷、頭部及胸部
    挫傷，均為人之要害部位。
　⒌甚至告訴人周宥鑫自行往前逃離至牛仔褲店求救（他字672卷
    163頁），復有該店監視器畫面可證（偵10081卷一第140、1
    41頁）；被告戊○○亦於偵查中具結證稱「受傷的人往前跑，
    我們就跟著往前跑，我看到他們身上是血，我就沒有動手。
    之後我們又往回車子上跑，我也跟著往回車子上跑」等語（
    見偵10081卷八第25頁）。
　⒍綜觀上開事前及事中情狀，被告己○○已經掌握告訴人動態且
    要弄他、給他死，召集大量人力，對告訴人二人先以車輛衝
    撞，電擊棒電擊且發放器械，眾人往告訴人重要胸腔、頭部
    之重要臟器部位攻擊，直至告訴人逃離始行罷手，以被告己○○之目的，持械之眾、下手之重，顯見被告己○○等15人確有
    預見其所為群砍毆擊告訴人足致死亡結果，並容任被害人2
    人死亡意欲之不確定故意甚明。
二、搶奪部分
    被告壬○○於原審矢口否認有何搶奪犯行，辯稱：雖將午○○之隨身包包帶離現場，係打完人後有人說電擊棒掉了，因沒人撿，遂自告奮勇去拿電擊棒時勾到在地上包包，而一併拿上車，後來午○○有打電話到我們這群人其中一個人的手機說包包裡有40萬元，其未看到這麼多錢，回去後就把包包丟到垃圾箱云云。惟查：
　㈠被告壬○○於警詢中供稱：上車後，一位穿藍色格子襯衫的（
    按即被告丙○○）將車開到一個加油站，我在車上打開包包發
    現裡面有6萬多元及行動電源，我當時開包包的時候其他人
    都已經下車了，我有把行動電源給酉○○看，所以他知道包包
    有行動電源，但是我沒有讓他知道有6萬多元，我也沒有讓
    其他人知道有6萬元這件事云云（偵13085卷第9頁），後稱
    ：打完後我就上車，從後照鏡看到有電擊棒掉在地板，我就
    把電擊棒搶過來，勾到包包，我就上車了，我真的不知道電
    擊棒從哪裡來的，我是後來下車看到有人在電，就去把它拿
    過來，到加油站後我翻開包包，有6萬6千元多元，我就把錢
    都拿起來，把包包丟到垃圾車，我不是要強盜，錢我都沒有
    動，後來對方有打電話給我，一下說包包有30萬元，一下又
    說包包有40萬元，我就把錢拿起來放在家裡，後來交給警方
    扣案云云（13085卷第19頁）。其於警詢確以承認該背包中
    已有財物。
　㈡參諸被告壬○○供述（偵13085第10頁）及停車處監視器畫面，
    監視器時間上午10時40分46秒時（日期均為105年3月13日）
    ，周宥鑫及午○○（右邊肩膀背著黑色包包）走到其等停車處
    ，此時被告己○○等約7至10人駕駛車號0000-00、1289-W6號
    自小客車緩緩駛至周宥鑫車邊，於監視器時間上午10時41分
    10秒撞倒午○○並下手圍毆砍傷午○○及周宥鑫，此時被告壬○○
    以手毆打倒地之午○○後，與其他被告追逐周宥鑫，被告丙○○
    返回車上拿取電擊棒電擊午○○，其他人即返回再度毆打午○○
    ，直到監視器時間上午10時42分5秒其等開始上車欲離開，
    此時被告壬○○走到倒地的午○○身邊，彎下腰將午○○之包包拖
    走，未見午○○有任何掙扎反拉之動作，後於監視器時間上午
    10時42分13秒由車號0000-00號自小客車副駕駛座處上車，
    然被告丙○○又獨自從該車駕駛座走至午○○身邊毆打午○○，至
    監視器時間上午10時42分36秒方上車號0000-00號自小客車
    駕駛座，與車號0000-00號自小客車緩緩駛離現場；可見其
    等毆打午○○及周宥鑫之時間雖僅有1分鐘左右，然卻行有餘
    力、時間充分，從頭到尾均無遭遇強烈抵抗、警方逮捕、路
    人阻止等狀況，甚至在被告壬○○拿取午○○身上包包時，衝突
    已暫告一段落，並無混亂不堪以致忙中有錯之情形，若被告
    壬○○果無將包包據為己有之意，即便是不小心勾到，亦可直
    接將之取下後丟還午○○、或先行保存之後再整個交還或交予
    警方，根本無特地翻看包包內容物、甚至特地將現金抽出再
    將包包丟棄之必要，然其竟無任何猶豫直接將其攜帶上車，
    並將之翻看後抽出可立即使用的現金後再將包包丟到垃圾箱
    ，反與一般搶奪他人皮夾包包案件中行為人處理贓物之方式
    相同，足證被告壬○○顯有為自己不法所有意圖，將之帶離現
    場、據為己有之意。
　㈢復就被告己○○供稱其對包包之事完全不知情，甚至在事後周
    宥鑫那邊的人說其等搶了周宥鑫包包後，被告己○○四處詢問
    數日，被告壬○○方承認有拿包包一事以觀（聲羈221卷第103
    頁反面），更足認被告壬○○原無將之返還而有據為己有之意
    ，係直到被告己○○詢問許久方才承認，顯有足夠之時間及可
    能將包包內取出之部分現金另行放置或花用完畢，且自被告
    己○○上揭供詞可知，周宥鑫確實在事發不久後即向被告己○○
    等人查問包包之事，然周宥鑫與午○○在傷勢非輕的情況下仍
    特地向被告己○○等人查問該事，可見其等認該包包極為重要
    ，足認周宥鑫及午○○所具結證稱因為我們剛去收錢，所以該
    包包裡有現金40萬元等語（他672卷二第163、165頁）較為
    可採。準此，被告壬○○確有搶奪犯行無誤，空言所辯不足採
    信。
肆、綜上所述，丙○○、未○○、己○○、辛○○、亥○○、子○○、寅○○、
    酉○○、庚○○、辰○○、甲○○、癸○○、戊○○、丁○○、壬○○、丑○○
    、地○○等人所辯，核屬避就卸飾之詞，均不足採。本案事證
    明確，上揭被告等之犯行堪以認定，應予依法論科。
伍、論罪
一、犯罪事實一部分：
  ㈠罪名
　⒈核被告未○○於犯罪事實一㈠所為，係犯刑法第346條第3項、第
    1項之恐嚇取財未遂罪。查宙○○已趁隙將30萬元及車輛取回
    ，被告未○○等人之犯行因而未得逞，公訴意旨認應論以同條
    第1項恐嚇取財既遂罪，容有違誤，然此部分僅涉及行為階
    段不同，無庸變更起訴法條，併此敘明。
  ⒉核被告未○○、丙○○、庚○○就犯罪事實一㈡所為，均係犯刑法第
    354條毀損罪。
  ㈡共同正犯
  ⒈被告未○○與2名真實姓名年籍不詳之成年男子間就恐嚇取財未
    遂犯行，有犯意聯絡及行為分擔，為共同正犯。
  ⒉按共同正犯乃係在合同意思範圍以內，各自分擔犯罪行為之
    一部，互相利用他人之行為，以達其犯罪之目的；故各共同
    正犯之間，非僅就其自己所實施之行為負責，並應在犯意聯
    絡之範圍內，對於其他共同正犯所實行之行為，亦共同負責
    ，被告未○○、丙○○、庚○○與少年徐○均、共同被告辛○○等7人
    、其他真實姓名年籍不詳之成年男子間就毀損犯行，有犯意
    聯絡及行為分擔，為共同正犯。
  ㈢刑之加重減輕
  ⒈被告未○○恐嚇取財犯行係屬未遂，爰依刑法第25條第2項規定
    ，依既遂犯之刑減輕之。
　⒉少年徐○均為106年12月底生，有其年籍資料在卷可佐（偵226
    49卷六第17頁），案發時僅差數日即滿18歲，一般人自外表
    難以得知其尚未滿18歲，本案復無證據證明被告未○○、丙○○
    、庚○○為本案犯罪行為時，主觀上知悉實際少年徐○均係未
    滿18歲之少年，而有與少年共同實施犯罪之情事，自無兒童
    及少年福利與權益保障法第112條第1項加重其刑規定之適用
    ，併此指明。
  ㈣不另為無罪諭知部分（即恐嚇司機部分）
  ⒈公訴意旨另以：被告被告未○○、丙○○、庚○○與少年徐○均、共
    同被告辛○○等7人與其他真實姓名年籍不詳之男子於為上揭
    砸毀蓮花計程車行時，向車行司機朱耀輝、陳凱倫、郭啟堂
    、黃俊和等人恫稱「給我小心一點」等語，致朱耀輝等人心
    生畏懼，因認上揭被告亦構成刑法第305條恐嚇危害安全罪
    嫌。
  ⒉經查：
　　蓮花計程車行負責人天○○雖於案發當天即報案其車行遭毀損
    ，然亦表示：我不知道遭砸毀的原因，案發時我人不在現場
    、現場亦無監視錄影設備，是員工陳凱倫、朱耀輝目擊案發
    過程，他們才告知我等語（他672卷一第19頁），後於104年
    12月24日警詢時，方證述是宙○○及其友人羅文欽與被告未○○
    間之糾紛，並稱：之後我租給姚秀仙經營的蔥抓餅攤位與我
    位於八德的車行據點即遭不明人士砸毀，過3、4天後，新坡
    車行和草漯又被砸毀，「...另外在新坡車行被砸的據點當
    時有4名司機於該營業處所睡覺，上開信堂成員入內砸店時
    警告在場司機『你們給我小心一點』，接著才悻悻然離去，所
    以他們有親眼目睹。....（問：上開4名司機的真實身分你
    是否知道？）我知道，四位分別名叫郭啟堂、柳東華、黃溶
    傑、方文福，其中方文福因心生恐懼將車輛退回不再向公司
    租賃營運。」等語（他672卷一第9至10頁），顯然其並無親
    身見聞毀損及恐嚇之經過，而是事發後多方打聽，自宙○○與
    車行員工、姚秀仙等人口中得知，自無法作為被告未○○、丙○○、庚○○於104年12月11日砸毀車行當天亦犯有恐嚇罪之證
    據；而卷內雖有數位證人證詞，然其中係蓮花計程車行員工
    者僅有證人陳凱倫、朱耀輝、黃俊和、郭啟堂，陳凱倫、朱
    耀輝、黃俊和證述104年12月11日其親眼見到蓮花計程車行
    草漯分行遭人砸毀，證人即蓮花計程車行新坡分行站長郭啟
    堂證述其於104年12月11日在車行宿舍睡覺時有聽到砸毀物
    品的聲音等語，然均未能指出砸毀車行之人為誰，且就公訴
    意旨所指稱以「小心一點」恐嚇之部分，僅有陳凱倫證稱「
    案發後1個禮拜（約104年12月18日左右）晚間10時許我在車
    行門口抽菸，突然有六部自小客車停在車行門口，其中有3
    名年輕男子下車闖入車行內對在裡面休息的司機嗆聲，並出
    言恐嚇『要我們小心一點！』，嗆聲完之後就上車離開了」等
    語（他672卷一第30頁）與之相關，然即便陳凱倫所述為真
    ，恐嚇事件亦係發生在本案案發後1個星期左右，顯係不同
    事件，且無法證明被告未○○、丙○○、庚○○參與本案，或該3
    名嗆聲之年輕男子與本案各被告有何犯意聯絡及行為分擔，
    此部分核屬不能證明犯罪，本應為被告未○○、丙○○、庚○○無
    罪之諭知，然依起訴意旨，此部分若成立犯罪，與上揭有罪
    部分有想像競合之裁判上一罪關係，爰不另為無罪之諭知。
二、犯罪事實二部分
  ㈠罪名
  ⒈被告丙○○等5 人為本案行為後，刑法第277 條第1 項之傷害
    罪規定業已於108 年5 月10日修正，並於108 年5 月31日施
    行，法定刑之有期徒刑部分自3 年以下，提高至5年以下；
    罰金部分自3 萬元以下，提高至50萬元以下。經新舊法比較
    結果，修正後規定並未較有利於被告丙○○等5 人，依刑法第
    2 條第1 項之「從舊從輕原則」，自應適用丙○○等5 人為本
    案行為時之修正前規定。是核被告丙○○等5 人所為，均係犯
    修正前刑法第277 條第1 項傷害罪、刑法第354 條毀損罪。
　⒉公訴意旨認被告丙○○等5人係犯刑法第271條第2項、第1項之
    殺人未遂罪嫌，惟按殺人未遂之成立，以有殺害他人生命之
    故意，著手於殺人之實行而未發生死亡之結果為要件；倘無
    使人喪失生命之故意，僅在使其身體、健康受到傷害，則為
    傷害罪。故殺人未遂、傷害之區別，端賴行為人行為時，究
    出於殺人或傷害之犯意而定。至殺人犯意之存否，固係隱藏
    於行為人內部主觀之意思，被害人傷痕之多寡、受傷處所是
    否即為致命部位、傷勢輕重程度、加害人下手情形、所用兇
    器為何，並與被害人曾否相識、有無宿怨等情，雖不能執為
    區別殺人與傷害之絕對標準，然仍非不得盱衡審酌事發當時
    情況，觀其行為動機，視其下手情形、用力輕重、砍向部位
    之手段，佐以其所執兇器、致傷結果、與被害人之關係暨行
    為後之情狀等予以綜合觀察論斷（最高法院85年度台上字第
    5611號、97年度台上字第2517號等判決亦同此旨）。查被告
    丙○○等5人及其餘同夥之男子雖人多勢眾、持有武器，武力
    顯優於葉秀文等4人，然係自行停手，且未恃強勢武力將無
    法逃離之葉秀文、申○○、巳○○拖下車，且戌○○為駕車自行，
    被告等人亦並未追擊，而為進一步之攻擊行為，自無法以被
    告丙○○等5人及其同夥人多勢眾、均持武器即遽認被告丙○○
    等5人有殺人之犯意。惟其基本社會事實同一，且就本案而
    言，葉秀文等4人既已成傷，殺人未遂與傷害之差別僅止於
    行為人主觀意思之不同，爰依法變更起訴法條。
  ㈡共同正犯    
　　被告丙○○等5人與其他真實姓名年籍不詳之成年男子間就傷
    害及毀損犯行，係在合同之意思範圍內各自分擔犯行，有犯
    意聯絡及行為分擔，為共同正犯。
　㈢罪數
　⒈被告丙○○等5人在同一地點、短時間內以刀械棍棒毆打、砍傷
    葉秀文等4人並砸毀車輛，係於密切接近之時地實施，依一
    般社會健全觀念，上開數行為無從強予分割，應視為數個舉
    動之接續實施，屬接續犯。
　⒉被告丙○○等5人以一行為觸犯上揭數罪名，為想像競合犯，應
    依刑法第55條之規定，從較重之傷害罪處斷。
　㈣刑之加重事由　
　　公訴意旨雖認被告丙○○等5人因與少年徐○均共同實施本件犯
    行，應依兒童及少年權益與福利保障法第112條第1項前段之
    規定加重其刑，然少年徐○均並未參與本件犯行而非共同正
    犯，自不符該加重刑度之要件，併與指明。
三、犯罪事實三部分
  ㈠罪名
  ⒈核被告己○○、壬○○、寅○○、子○○、酉○○、丑○○、庚○○、辰○○
    、丁○○、癸○○、甲○○、地○○、丙○○、戊○○、未○○所為，均係
    犯刑法第271條第2項、第1項之殺人未遂罪。
　⒉核被告壬○○所為，另犯刑法第325條第1項之搶奪罪。檢察官
    起訴被告壬○○涉犯刑法第328條第1項之強盜罪嫌，然按強盜
    罪係指以強暴、脅迫、藥劑、催眠術或他法至他人不能抗拒
    後，而取他人之物或使其交付，是以該罪之成立以行為人基
    於強盜犯意使被害人至不能抗拒，行為人並因而取他人之物
    或使其交付，兩者存有因果關係為必要；再按刑法第325條
    第1項搶奪罪之性質，係乘人不備而掠取之，以用不法之腕
    力，自財物所持人支配範圍內，移轉於自己之所持，即與該
    項罪質相符（最高法院102年度台上字第3005號判決參照）
    。至刑法上之竊盜罪，係以乘人不知，秘密竊取他人之動產
    為成立要件，如係乘人不備，公然奪取他人支配下之財物，
    則為搶奪而非竊盜（最高法院100年度台上字第6571號判決
    參照）。查午○○於原審審理時證稱：我被砍到在地時，有聽
    到有人喊「那有包包」、「裡面有錢」，就有一個男子拉扯
    我用手臂勾著的包包，把包包扯離我的手臂，另外他本來還
    要搶從包包裡掉出來的皮夾，是我爬過去收起來才沒被搶走
    等語（他卷二第149頁反面)，另午○○雖於原審審理時對案發
    情節多數均稱遺忘，但仍肯認警詢時所陳述之被搶包包過程
    屬實，當時記憶亦應較為清晰，該等警詢中陳述自得作為審
    理中之證述使用，有不同者亦應以其警詢所述為準，由上述
    事發過程及共同被告供述可知，其等顯因被告己○○女友之糾
    紛而意在毆打報復周宥鑫（而午○○係因與周宥鑫同行而遭其
    等毆打），故而一下車即動手毆擊，並無人針對周宥鑫及午
    ○○之財物下手行竊或行搶，是直到被告己○○等人欲上車離去
    時，被告壬○○方臨時起意拖拉躺在地下的午○○之包包，故而
    取走午○○包包之部分為被告壬○○之單獨行為，不在其餘被告
    之犯意聯絡範圍內，惟此時午○○雖仍有意識，然其甫遭被告
    丙○○以電擊棒電擊及其他人毆打，因此無法即時反應來抵抗
    拉扯，而任令被告壬○○施用不法腕力將包包扯離，可見被告
    壬○○係於午○○已因其等之毆打電擊而無法抗拒後，方才起意
    搶奪，並非其基於強取財物之意思毆打午○○使其不能抗拒後
    方取走包包，其所為核與強盜罪之構成要件並不相符，而搶
    奪罪與強盜罪均係使用不法手段將移轉他人財物之持有支配
    ，只是就強制手段方面，搶奪罪之強制程度較強盜罪為低，
    且搶奪罪之法定刑及罪質顯較強盜罪為輕，對被告壬○○之防
    禦權不生影響，爰依法變更起訴法條。
　㈡共同正犯   
　　被告己○○等15人與其他真實姓名年籍不詳之成年男子間就殺
    人未遂，係在合同之不確定殺人故意範圍內各自分擔犯行，
    有犯意聯絡及行為分擔，為共同正犯。
　㈢罪數
　  被告己○○等15人在同一地點、短時間內以刀械棍棒毆打、砍
    殺告訴人二人，係於密切接近之時地實施，依一般社會健全
    觀念，上開數行為無從強予分割，應視為數個舉動之接續實
    施，屬接續犯。
　㈣刑之加重及減輕事由
  ⒈被告辰○○前於101年間因毒品案件經原審法院101年度審易字
    第153號判處有期徒刑6月，甫於101年6月11日易科罰金執行
    完畢。被告丙○○前於100年間因傷害案件經本院101年度上易
    字第2136號判處有期徒刑3月，甫於102年3月14日易科罰金
    執行完畢。被告地○○前於101年間因詐欺案件經臺灣新竹地
    方法院判處有期徒刑5月，甫於102年8月2日易科罰金執行完
    畢，此有本院被告前案紀錄表1紙在卷可稽，被告三人於受
    前案有期徒刑執行完畢5年以內故意再犯本件有期徒刑以上
    之各罪，固符刑法第47條第1項之累犯要件，然基於累犯者
    有其特別惡性及對刑罰反應力薄弱等立法理由，並非不分情
    節一律加重其最低本刑之理（司法院釋字第775號意旨參照
    ），則審酌被告辰○○及地○○所犯前案為毒品及詐欺犯罪，與
    本案殺人未遂犯罪之罪質迥異，尚難認被告有未能記取前案
    徒刑執行之教訓，而有對刑罰反應能力薄弱之情形，是認以
    不依刑法第47條第1項之規定予以加重其刑為適當。被告丙○○則前所犯傷害及本案殺人未遂均係侵害個人身體法益，罪
    質相同，顯然對刑罰反應力不足，應適用累犯規定加重其刑
    。
　⒉被告己○○等15人等係屬未遂，爰依刑法第25條第2項規定，依
    既遂犯之刑減輕之。被告丙○○部分並依法先加重後減輕之。
  ㈤不另為不受理諭知
　⒈公訴意旨另以己○○等15人砸毀周宥鑫所有車號000-0000號自
    小客車，至令不堪用。而涉有及刑法第354條毀損罪嫌。
　⒉按告訴乃論之罪，告訴人於第一審辯論終結前得撤回其告訴
    ，又告訴經撤回者，應諭知不受理之判決，刑事訴訟法第23
    8條第1項、第303條第3款定有明文。次按刑事訴訟法第239
    條前段所定，告訴乃論之罪，對於共犯之一人告訴或撤回告
    訴者，其效力及於其他共犯。此即所謂告訴不可分原則，因
    係就共犯部分而言，亦稱為告訴之主觀不可分，以有別於對
    犯罪事實一部告訴或撤回告訴，所衍生告訴之客觀不可分之
    問題。告訴之主觀不可分，必各被告「共犯」絕對告訴乃論
    之罪，方有其適用。此所稱「共犯」係指包括共同正犯、教
    唆犯、幫助犯之廣義共犯而言（最高法院98年度臺上字第39
    60號刑事判決、99年度臺上字第1370號判決參照）。
  ⒊經查：
    刑法第354條毀損罪，依同法第287條前段及第357條之規定
    ，均須告訴乃論。本案告訴人周宥鑫與午○○於本案起訴後，
    原審第一審言詞辯論終結前，於107年6月16日撤回被告庚○○
    之告訴（原審卷四第216、217頁），其上僅敘明對原審106
    年度原訴字第51號案件撤回告訴，而依起訴書所載，被告己○○15人等人與其餘被告及姓名年籍不詳之男子就上開毀損之
    犯行犯意聯絡及行為分擔，為共同正犯，依前揭規定及說明
    ，告訴人周宥鑫、午○○對被告庚○○撤回毀損告訴之效力，自
    及於其他共同被告，對被告己○○等15人均生撤回告訴之效力
    ，依據前揭規定，就此部分原應為諭知不受理之判決，然檢
    察官認此部分與前開經本院判認殺人未遂犯行間，有一行為
    觸犯上揭數罪名之想像競合犯關係，茲不另為不受理諭知，
    附此敘明。
丙、撤銷改判（即犯罪事實三殺人未遂部分）之說明
壹、原審未予詳查就被告己○○等15人審理後認定為傷害罪，並經撤回告訴而諭知為不受理判決，顯然違誤。檢察官以此為由，提起上訴，為有理由，自應由本院予以撤銷改判。
貳、爰以行為人之責任為基礎，審酌被告己○○僅因女友陪酒糾紛
    ，竟邀約被告丙○○等多人持棍棒、刀具、電擊棒等物共同毆
    、砍且以汽車衝撞告訴人，被告己○○為主謀地位、被告丙○○
    駕車衝撞、電擊棒電擊以刀砍殺之下手程度甚高、其餘被告
    所持器械、所為分工參與狀況、告訴人二人身中多刀、傷勢
    非輕，及與告訴人達成和解或賠償損失，事後被告或僅坦承
    傷害犯行，否認殺人未遂犯行或完全否認動手之犯後態度，
    兼衡其等素行、犯罪之動機、手段、目的、自述之智識程度
    、家庭經濟及生活狀況（見本院卷㈢第432頁）等一切情狀，
    分別量處如主文第二項所示之刑，以資懲儆。
參、被告卯○○部分
一、公訴意旨另認被告卯○○與被告己○○等十五人於犯罪事實三時
    地，共同基於殺人、毀損之犯意聯絡，推由其他被告對告訴
    人周宥鑫、午○○二人為殺人未遂，因而涉犯刑法第271條第2
    項、第1項之殺人未遂及同法第354條毀損罪嫌。
二、按犯罪事實應依證據認定之，無證據不得認定犯罪事實，又
    不能證明被告犯罪者，應諭知無罪之判決，刑事訴訟法第15
    4條第2項、第301條第1項分別定有明文。次按認定犯罪事實
    所憑之證據，雖不以直接證據為限，間接證據亦包括在內，
    然而無論直接或間接證據，其為訴訟上之證明，須於通常一
    般之人均不致有所懷疑，而得確信其為真實之程度者，始得
    據為有罪之認定，倘其證明尚未達到此一程度，而有合理之
    懷疑存在時，事實審法院復已就其心證上理由予以闡述，敘
    明其如何無從為有罪之確信，因而為無罪之判決，尚不得任
    意指為違法（最高法院76年台上字第4986號判例意旨參照）
    。又按刑事訴訟法第161條第1項規定：「檢察官就被告犯罪
    事實，應負舉證責任，並指出證明之方法。」，因此檢察官
    對於起訴之犯罪事實，應負提出證據及說服之實質舉證責任
    ，倘其所提出之證據，不足為被告有罪之積極證明，或其指
    出證明之方法，無從說服法院以形成被告有罪之心證，基於
    無罪推定之原則，自應為被告無罪判決之諭知（最高法院92
    年台上字第128號判例意旨參照）。
三、公訴人認被告卯○○涉有上開犯行，無非係以卯○○遭告訴人周
    宥鑫騷擾，因而引生本案為其論據。訊之被告卯○○堅詞否認
    有何殺人未遂、毀損犯行，辯稱：伊係因遭性騷擾通知男友
    己○○，並未再通知任何人，而己○○為避免伊再受騷擾而叫伊
    先走，伊對於後面發生之事均不知悉等語。本院查:被告卯○○因坐檯而為告訴人周宥鑫輕薄，趁周宥鑫去上廁所跑出，
    被告地○○要其先躲起來，之後通知其男友被告己○○，並要先
    坐計程車回去等情，經其於偵查中供述在卷（見偵10081號
    卷六第50頁），證人即共同被告地○○於偵查中結證以有請己○○來接卯○○，至於己○○有無接走不知道，因為是卯○○自己下
    樓等語（同上卷第115頁）。參諸被告卯○○與己○○之通聯紀
    錄，第一通僅為卯○○對發生事件之抱怨及己○○怒氣中燒，第
    二通為同日上午10：17分被告己○○要被告卯○○趕快離開（見
    偵10081號卷一第75頁)，且依己○○之監聽譯文其尚未到達KT
    V，加以己○○與卯○○之對話，不似其與寅○○、子○○、地○○、
    壬○○間要求到場處理卯○○之事（同上卷第75至76頁），則在
    被告卯○○已經離開，且己○○又未告知卯○○其所欲為何事之下
    ，尚難因此部分犯行導火線為卯○○，驟論被告卯○○有何殺人
    、毀損之犯意聯絡與行為分擔。此外檢察官復未能舉以其他
    積極證據供本院調查憑參被告卯○○有其所指犯行，不能證明
    犯罪，自應為被告卯○○無罪之諭知。
四、原審未予詳查逕改以被告卯○○傷害、毀損業為撤回告訴效力
    所及而為不受理判決，認事用法顯有錯誤，應由本院撤銷改
    判無罪。
丁、撤銷發回（即被告乙○○部分）之論據
　　按刑事訴訟法第371條得不待被告陳述逕行判決之規定，以
    被告經傳喚無正當理由不出庭者為限，如被告雖經合法傳喚
    ，而因疾病不能出庭，則除許用代理人之案件外，即應依同
    法規定停止審判之程序，不能援用上開規定，逕行判決。此
    為我國最高審判機關一致之見解。伸言之，停止審判之被告
    ，不論其應得之判決結果為何，在停止審判原因消滅前，即
    不應逕對被告裁判。今乙○○已經原審於107年9月12日以心神
    喪失裁定停止審判，卻對被告為不受理判決，程序已有未洽
    。加以本案被告所涉並非傷害，而係殺人未遂，俱如前述，
    亦應保障被告之審級利益，是原審對被告所為不受理判決適
    用法律顯有不當，爰依刑事訴訟法第369條第1項但書，將被
    告乙○○部分撤銷發回原審更為審理。
戊、駁回上訴（即犯罪事實一、二部分）之說明
壹、原審以被告未○○所犯恐嚇取財未遂、毀損、傷害犯行，被告
    庚○○所犯毀損犯行，被告丙○○所犯毀損、傷害罪行，被告己○○、亥○○、辛○○所犯傷害犯行，被告壬○○所為搶奪罪行，事
    證明確，並分別審酌：
一、審酌被告未○○等均為20餘歲之青年男子，竟與其他不詳男子
    約10、20餘人駕駛10餘輛車至現場，於凌晨早上時分大肆破
    壞蓮花計程車行，造成告訴人天○○重大損失、車行員工及附
    近民眾人心惶惶，嚴重破壞社會秩序、對社會之危害甚大，
    且被告未○○僅因6萬3千元債務即對宙○○恐嚇取財60萬元，未
    得手後竟糾眾報復砸毀車行，行徑囂張；再從未承認犯行、
    未與告訴人和解或賠償，甚至有上揭說詞反覆，其餘被告與
    天○○、宙○○原無恩怨，係應友人要求而涉犯本案，惡性較被
    告未○○為輕微，然造成之社會危害亦屬非微及被告未○○等素
    行、學歷、工作、家庭狀況等情，分別量處被告未○○共同犯
    恐嚇取財未遂及毀損罪，均各處有期徒刑8月、10月，應執
    行有期徒刑1年3月。被告丙○○、庚○○毀損各處有期徒刑4月
    及易刑標準。
二、審酌被告丙○○等5人均為20餘歲之青年男子，竟與其他不詳
    男子共約10、20餘人駕駛5至10輛車至現場，於凌晨時分在
    中壢市區砸毀、砍傷葉秀文等4人，行徑囂張，造成葉秀文
    等4人極為嚴重之傷勢，卷內傷勢照片雖已係就醫診治過後
    所攝，然仍可見其等身上刀痕極多、皮開肉綻，見之怵目驚
    心，更造成附近民眾人心惶惶，嚴重破壞社會秩序、對社會
    之危害甚大，已構成重大治安事件，認均不應量處得以易科
    罰金之刑度，及其等於審理中均否認犯罪，均未賠償葉秀文
    等4人之犯後態度，與被告辛○○、被告亥○○係搭載他人前往
    ，參與程度較被告丙○○、被告未○○、被告己○○等人為輕，並
    審酌被告丙○○等5人素行、學歷、工作、家庭狀況等情，分
    別就所犯傷害罪，丙○○、未○○、己○○各處有期徒刑2年，辛○○、亥○○各處有期徒刑10月。復就本案所扣得之物，均非違
    禁物，又無證據證明與本案有關或確係用於本案之球棒、刀
    械，自無須宣告沒收。
三、審酌被告壬○○正值青壯、體無殘缺，本僅為其友人即被告己○○之事殺傷周宥鑫、午○○等人，然竟趁午○○不及抗拒之際心
    生貪念當街強搶財物，非但嚴重破壞社會治安，更造成甫受
    傷之午○○、周宥鑫之財產上損害，犯後又未與午○○、周宥鑫
    道歉或和解，僅提出部分贓物即現金6萬6千元，更辯稱僅是
    拿電擊棒時勾到而無取物之意，其犯後態度自屬非佳，自無
    法量處過輕之刑等犯罪之動機、犯案之手段、搶奪財物之價
    值、其經濟狀況、智識程度等一切情狀，量處如有期徒刑1
    年。另被告壬○○搶得之物僅扣得有6萬6千元（偵13085卷第2
    2至24頁），該等扣案物既經扣案，事理上殊無所謂「全部
    或一部不能沒收或不宜執行沒收」之問題，自毋依同條第3
    項贅知「追徵其價額」之必要，惟其餘未扣案之犯罪所得即
    33萬4千元與包包，應宣告沒收，於全部或一部不能沒收或
    不宜執行沒收時，追徵其價額。至其餘扣案物無證據證明與
    本案有關，爰均不為沒收之諭知。
貳、經核原審上開認事用法並無違誤，量刑及沒收亦屬妥適，應
    予維持。被告未○○、庚○○、丙○○、己○○、亥○○、辛○○上訴猶
    執前詞，否認犯行，均已論駁如上，其上訴均無理由，應予
    駁回。
己、被告庚○○、辰○○、甲○○、癸○○、丁○○、壬○○經合法傳喚，無
    正當理由不到庭，爰不待其陳述逕行判決。
據上論斷，應依刑事訴訟法第368條、第369條第1項、第371條、
第364條、第299條第1項前段、第301條第1項，判決如主文。
本案經檢察官鍾信一提起公訴，檢察官林鋐鎰提起上訴，檢察官
越方如到庭執行職務。
中　　華　　民　　國　　111 　年　　3 　　月　　22　　日
                  刑事第二十三庭審判長法　官  許永煌
                                      法　官  雷淑雯
                                      法　官  吳定亞
以上正本證明與原本無異。
犯罪事實一恐嚇取財、毀損部分，不得上訴。
犯罪事實二傷害部分，檢察官得上訴，被告不得上訴。
犯罪事實三有罪及撤銷發回部分，均得上訴；無罪部分，檢察官
得上訴，被告卯○○不得上訴。
以上得上訴者如不服本判決，應於收受送達後20日內向本院提出
上訴書狀，其未敘述上訴之理由者並得於提起上訴後20日內向本
院補提理由書（均須按他造當事人之人數附繕本）「切勿逕送上
級法院」。
                                      書記官  郭侑靜
中　　華　　民　　國　　111 　年　　3 　　月　　28　　日
附錄：本案論罪科刑法條全文
中華民國刑法第346條
意圖為自己或第三人不法之所有，以恐嚇使人將本人或第三人之
物交付者，處6月以上5年以下有期徒刑，得併科1千元以下罰金
。
以前項方法得財產上不法之利益，或使第三人得之者，亦同。
前二項之未遂犯罰之。
中華民國刑法第354條
毀棄、損壞前二條以外之他人之物或致令不堪用，足以生損害於
公眾或他人者，處2年以下有期徒刑、拘役或5百元以下罰金。
修正前中華民國刑法第277條
傷害人之身體或健康者，處3年以下有期徒刑、拘役或1千元以下
罰金。
犯前項之罪因而致人於死者，處無期徒刑或7年以上有期徒刑；
致重傷者，處3年以上10年以下有期徒刑。
中華民國刑法第271條
殺人者，處死刑、無期徒刑或十年以上有期徒刑。
前項之未遂犯罰之。
預備犯第一項之罪者，處二年以下有期徒刑。
中華民國刑法第325條
意圖為自己或第三人不法之所有，而搶奪他人之動產者，處6月
以上5年以下有期徒刑。
因而致人於死者，處無期徒刑或7年以上有期徒刑，致重傷者，
處3年以上10年以下有期徒刑。
第1項之未遂犯罰之。
附表
編號 主文 備註 一 己○○共同犯殺人未遂罪，處有期徒刑陸年貳月。  二 丙○○共同犯殺人未遂罪，累犯，處有期徒刑陸年。  三 酉○○共同犯殺人未遂罪，處有期徒刑伍年貳月。  四 庚○○共同犯殺人未遂罪，處有期徒刑伍年肆月。  五 丁○○共同犯殺人未遂罪，處有期徒刑伍年肆月。  六 戊○○共同犯殺人未遂罪，處有期徒刑伍年肆月。  七 子○○共同犯殺人未遂罪，處有期徒刑伍年肆月。  八 壬○○共同犯殺人未遂罪，處有期徒刑伍年肆月。  九 丑○○共同犯殺人未遂罪，處有期徒刑伍年肆月。  十 甲○○共同犯殺人未遂罪，處有期徒刑伍年肆月。  十一 癸○○共同犯殺人未遂罪，處有期徒刑伍年肆月。  十二 地○○共同犯殺人未遂罪，處有期徒刑伍年貳月。  十三 寅○○共同犯殺人未遂罪，處有期徒刑伍年貳月。  十四 辰○○共同犯殺人未遂罪，處有期徒刑伍年貳月。  十五 未○○共同犯殺人未遂罪，處有期徒刑伍年貳月。